【裁判字號】    90,易,1005
【裁判日期】    900808
【裁判案由】    詐欺
【裁判全文】
臺灣臺南地方法院刑事判決                          九十年度易字第一五號
    公  訴  人  臺灣台南地方法院檢察署檢察官
    被      告  甲○○
                乙○○○
    選任辯護人  石本婁
右列被告因詐欺案件，經檢察官提起公訴（九十年度偵字第四一五九號），本院判決
如左：
    主  文
甲○○、乙○○○共同連續意圖為自己不法之所有，以詐術使人將本人之物交付，各
處有期徒刑伍月，如易科罰金，均以佰元折算壹日。均緩刑貳年。
    事  實
一、甲○○及其母親乙○○○明知渠等經濟狀況不佳，已無償債能力，竟基於意圖為
    自己不法所有之共同概括犯意之聯絡，先由甲○○於民國八十九年六月廿九日，
    以「如有需要，可隨時償還」之托詞，向其友人丙○○詐借新台幣（下同）六萬
    元，致丙○○陷於錯誤，而如數借予其等花用；次由乙○○○於同年八月五日，
    向丙○○佯稱：甲○○因心臟瓣膜手術，缺費用等語，央求丙○○借予十九萬元
    ，並進而佯稱：若可借我十九萬元，連同甲○○先前所借之六萬元，共廿五萬元
    ，可在八十九年九月廿八日賣土地後，可還你等語，致丙○○再次陷於錯誤，而
    借予十九萬元。嗣於八十九年十一月十六日，丙○○至李某母子之住所向彼二人
    催討廿五萬元債務時，彼二人竟秉承上開詐欺犯意之聯絡，共同向丙○○詐稱：
    因開刀欠人錢等語，再向丙○○詐借十七萬元。李某二人得逞後，又於八十九年
    十二月一日至丙○○之住所，由乙○○○向丙○○佯稱：我長子李金和出車禍，
    急需款賠償他人等語，共同向丙○○詐借十一萬元，並於八十九年十二月七日向
    丙○○保證稱：會標會還錢等語，以搪塞丙○○，惟日後迄無信息，屢經丙○○
    催討，彼二人始於八十九年十二月十四日償還二萬元。並將餘款花用殆盡，丙○○屢經催討，始知受騙，總共被騙了五十一萬元。
二、案經丙○○訴由台灣台南地方法院檢察署檢察官偵查起訴。
    理  由
一、訊據被告甲○○、乙○○○固分別坦承有於右記時地向丙○○借得上開款項之事
    實，然均否認有詐欺之犯行，並均辯稱：渠等尚有土地可賣，因買方壓低價金，
    未成交，亦有互助會之活會可標，然未標到。．．．甲○○有心臟病徵兆，需要
    開刀，．．李金和係騎機車載朋友出車禍，朋友受傷，需賠七、八萬元云云。惟
    查：右揭事實，業據被害人丙○○指訴綦詳，且有被告甲○○書立之借據影本二
    紙存卷可憑。次查：被告二人就甲○○是否有心臟病及是否有開刀部分，被告乙○○○於偵查中已供認其向被害人調借十九萬元時，是以其兒子心臟需開刀要用
    錢為由向被告調借等情明確（偵查卷第七頁背面），但於本院審理時，被告二人
    卻又改稱：甲○○確有心臟病，但後來醫生說不用開刀了，現在吃中藥等語（本
    院九十年五月三十日訊問筆錄、九十年六月二十日審判筆錄），被告甲○○於偵
    查中則供稱：沒有開刀，因為手術費高達六十萬元過鉅，所以沒有開刀（發查卷
    第十頁）。．．沒開刀，有服藥治療等語，其後又供稱：只是感覺心臟有問題，
    沒開刀，也沒診療過等語（偵查卷第八頁）。足徵被告二人供詞反覆。按否要開
    刀，個人最為清楚明瞭，被告二人竟然前後供述不一，令人懷疑！況偵查中，被
    告甲○○先則辯稱：（你沒去開刀，向告訴人借得之十九萬元為何沒還？）一部
    分還汽車借款，我母親及我胞兄也用去一部分。後又辯稱：向告訴人借得之款，
    全部用諸於償還農會貸款等語（發查卷第十頁、偵查卷第八頁）。其等故意捏造
    病情，以詐借金錢之意圖甚明。再者，就被告乙○○○長子李金和出車禍，急需
    款賠償他人之事，被告二人於偵查中先則辯稱：不是李金和發生車禍，是他朋友
    發生車禍的，．．是李金和載同事，人都沒受傷，賠償人家車損的部分等語（發
    查卷第十一頁背面），後則辯稱：（你們二人向告訴人借十一萬元時，是否向告
    訴人說李金和發生車禍？）沒有，是說要還農會的貸款等語（偵查卷第八頁），
    迄至本院審理時，則又提出車禍之和解書以證明上開情事為真，然審酌上開和解
    金額係五萬元，惟被告等卻調借十一萬元，苟若清償車禍賠償之事為真，亦無調
    借十一萬元，遠超過賠償額之必要，是被告二人所辯與實情未符。參以被害人於
    審理中一再陳稱：被告乙○○○向我說他兒子去開刀要我借他十九萬元，如果他
    沒有跟我講說開刀缺費用我不會借她，我是基於同情心才借她的等語（本院九十
    年七月十八日訊問筆錄），足見被告等一再隱匿實情或編造事實，乘被告未察，
    誤以為真之情況下，向被告調借現款，其等不法所有之詐騙意圖甚為明確。此外
    ，被告等二人迄本院審理時，均未能提出足以證明曾賣土地（例如仲介人、買者
    、買賣契約草約等等）、有互助會尚屬活會（例如會單、會員名冊或會首資料）
    及李金和發生車禍需賠償十一萬元之車損資料供本院審酌或調查，足徵被告二人
    所辯純屬空言卸責之詞，不足採信。綜合上述情狀，被告等二人於借款伊始，即
    應有不法所有之詐騙犯意，且被告二人所陳借款理由互為表裏，且借得款項後，
    又係共同花用，有如上述，故本件事證明確，被告二人共同犯行洵堪認定。
二、核被告等二人意圖為自己不法之所有，以詐術使人將本人之物交付，所為係犯刑
    法第三百三十九條第一項之詐欺取財罪。被告等就上開犯行間，有犯意聯絡及行
    為分擔，均應論以共同正犯（本院審酌被告二人向被害人借款之事由均係以家人
    身體狀況為藉口，顯有共同之犯意聯絡，且事後對借款又一起花用，有如上述，
    故均應論以共同正犯，公訴人僅認為「被告二人就八十九年十一月十六日及同年
    十二月一日向丙○○詐借十七萬元及十一萬元部分，有犯意聯絡及行為分擔，應
    論以共同正犯」云云，顯有誤會，併此明）。其等先後多次犯行，時間緊接，
    犯罪（基本）構成要件相同，顯均係基於概括之犯意反覆為之，均應依連續犯之
    規定論以一罪並加重其刑。爰審酌被告等二人犯罪之動機、目的、手段及所造成
    危害、審理中已與被害人達成民事上和解、被害人並當庭表明不願再追究等一切
    情狀，分別量處如主文所示之刑，並諭知易科罰金之折算標準，以資懲儆。又被
    告等二人前均未曾受有期徒刑以上刑之宣告，有台灣台南地方法院檢察署刑案資
    料查註紀錄表、台灣高等法院被告全國前案紀錄表在卷可憑，其經此教訓後，應
    知所警惕，信無再犯之虞，本院因認所宣告之刑以暫不執行為適當，併均諭知緩
    刑二年，以勵自新。
據上論斷，應依刑事訴訟法第二百九十九條第一項前段，刑法第廿八條、第五十六條
、第三百三十九條第一項、第四十一條第一項前段、第七十四條第一款，罰金罰鍰提
高標準條例第一條前段、第二條，判決如主文。
中      華      民      國      九十      年      八      月      八    日
                              臺灣臺南地方法院刑事第一庭
                                      法  官 沈   揚   仁
右正本證明與原本無異
如不服本判決應於送達後十日內向本院提出上訴狀 （應附繕本）
                                      書記官 張   豐    榮
中      華      民國      九十      年      八      月      八    日
附錄本案論罪科刑法條全文：
刑法第三百三十九條第一項：意圖為自己或第三人不法之所有，以詐術使人將本人或
                          第三人之物交付者，處五年以下有期徒刑、拘役或科或
                          併科一千元以下罰金。


司法院資訊處製作；財團法人民間司法改革基金會備份。
